臺灣臺南地方法院刑事判決　　　　　　　95年度易字第1192號
公　訴　人　臺灣臺南地方法院檢察署檢察官
被　　　告　甲○○
上列被告因恐嚇案件，經檢察官提起公訴（九十五年度偵字第四
三○○號），本院判決如下：
    主  文
甲○○以加害生命、身體之事，恐嚇他人致生危害於安全，處有
期徒刑陸月，如易科罰金，以銀元佰元即新臺幣玖佰元折算壹
日。
    事  實
一、甲○○與丙○○之女郭珮瑩、郭錚雯間因車禍賠償事宜生有
    嫌隙，竟基於恐嚇之犯意，於民國九十四年十月二十九日晚
    上某時，撥打丙○○位於臺南縣歸仁鄉○○○路○段四九二
    巷十號住處00－0000000號電話，向接聽電話之丙
    ○○恫稱：「妳就要保證妳女兒，妳丈夫不要開車出門，妳
    丈夫的車牌已經記得很清楚是○五一二二六，妳就要保證妳
    丈夫不要開車出門，妳丈夫開車出門，要是撞到我，要講再
    來講，妳丈夫車牌已經記得一清二楚．．．」、「我可以忍
    受妳女兒撞我一下，希望妳女兒不要騎機車出去！要是騎機
    車出去，要談再來談！現在不用談這些！要是騎機車出去一
    定會發生事情」、「不要說我啦！這四十二萬一定拿不到，
    如果拿到我定跳樓自盡，我一定牽妳女兒下去，如果妳不賠
    償我車款，意思說我全部都不對，妳女兒都沒有錯都只有我
    有錯！妳女兒不要騎機車出去，要是出門我撞到．．．」、
    「不要說是我撞到她或是她撞我，我要故意緊急煞車讓妳女
    兒撞一下要講再來講！或許講到妳住的家都不見，我會在附
    近二十四小時埋伏，妳們的家我不是不知道地點」、「要出
    來社會上混！妳丈夫說的開砂石車不算什麼，撞死了再來講
    就好了，早知道會這樣不如把妳女兒撞死，要談再來談，妳
    丈夫如堅持說這四十二萬，妳就叫他堅持下去」等語恐嚇丙
    ○○，使丙○○聯想其或家屬日後將遭甲○○駕車故意衝撞
    或甚至挾持其女跳樓而心生畏懼，致生危害於安全。
二、案經丙○○訴由臺南縣警察局歸仁分局報請臺灣臺南地方法
    院檢察署檢察官偵查起訴。
    理    由
一、證據能力部分
    告訴人丙○○於警局及檢察官偵查中具結後所為之陳述，屬
    刑事訴訟法第一百五十九條第一項之傳聞證據，惟上開證言
    未據被告於言詞辯論終結前聲明異議，且為職司犯罪調查、
    偵查之公務人員依正當法定程序取得，本院審酌該等言詞陳
    述作成時之客觀情況，認屬適當，依刑事訴訟法第一百五十
    九條之五第二項規定，上開告訴人丙○○之證詞，得為證據
    ，先予敘明。
二、有罪部分
　(一)被告甲○○對於上開犯罪事實，於警詢、偵查及本院審理中
  　均坦承不諱，且與告訴人丙○○於警詢及偵查中指證情節相
    符，且有九十四年十月十七日臺南縣歸仁鄉調解委員會調解
    筆錄、臺灣臺南地方法院檢察署九十五年度偵字第四三九號
    不起訴處分書、郭珮瑩及郭錚雯之診斷證明書各一份、電話
    錄音帶及譯文在卷可憑，被告前揭犯行，堪予認定。
　(二)核被告所為，係犯刑法第三百零五條以加害生命、身體之事
  　，恐嚇他人致生危害於安全罪。被告以同一通電話恫嚇告訴
    人上開言詞，係於密切接近之時間實施，侵害同一之法益，
    各行為之獨立性極為薄弱，且係出於同一目的，依一般社會
    健全觀念，在時間差距上，難以強行分開，應視為數個舉動
    之接續施行，合為包括之一行為予以評價，屬接續犯。爰審
    酌被告與告訴人之女有行車糾紛，告訴人之女亦因而受傷，
　　被告未以理性、冷靜及溫和態度洽談協商，恣意以告訴人之
  　家屬安危相脅，所用手段及所生實害雖非重大，仍造成告訴
    人內心惴惴，且迄本案宣判之日仍未得到告訴人之諒解，原
    非不得重懲，惟其未曾因案而受刑之宣告，有臺灣高等法院
    被告前案紀錄表及臺灣臺南地方法院檢察署刑案資料查註紀
    錄表各一份在卷可參，素行非惡，犯後亦坦承犯行，尚有悔
　　意及其智識程度等一切情狀，量處如主文所示之刑，並諭知
  　易科罰金之折算標準。
　(三)按被告行為後，九十四年二月二日修正公布之刑法修正條文
    業於九十五年七月一日施行。而按行為後法律有變更者，適
    用行為時之法律。但行為後之法律有利於行為人者，適用最
    有利於行為人之法律，修正施行後之刑法第二條第一項定有
    明文 (刑法第二條規定係規範行為後法律變更所生新舊法比
    較適用之準據法，於新法施行後，應逕適用新法第二條第一
    項之規定，為「從舊從輕」之比較，見最高法院九十五年第
    八次刑事庭會議決議一之【一】）。本件被告行為後，刑法
    第三百零五條恐嚇危害安全罪之罰金最高刑度，因刑法施行
    法增訂第一條之一於九十五年七月一日公布施行，而該條規
    定之適用結果，固與上開條文增訂前，適用現行法規所定貨
    幣單位折算新臺幣條例第二條折算新臺幣及罰金罰鍰提高標
    準條例第一條提高標準，並無二致；惟反觀罰金之最低刑度
    ，被告行為後，刑法第三十三條第五款亦經修正公布施行（
    修正公布施行日期同於上開刑法第二條），而將修正前僅一
    元（指銀元，即新臺幣三元，再適用罰金罰鍰提高標準條例
    第一條之規定得提高為十倍，即新臺幣三十元）以上之最低
    刑度，修正提高為新臺幣一千元以上，比較新舊法之適用結
    果，顯以被告行為時之法律較有利，自應適用修正前之刑法
    第三十三條第五款，而現行法規所定貨幣單位折算新臺幣條
    例第二條及罰金罰鍰提高標準條例第一條之規定自應併予適
    用。又被告行為後，關於易科罰金之修正後刑法第四十一條
    規定亦已公布施行（公布施行日期同於上開刑法第二條），
    修正前刑法第四十一條第一項前段規定：「犯最重本刑為五
    年以下有期徒刑以下之刑之罪，而受六個月以下有期徒刑或
    拘役之宣告，因身體、教育、職業、家庭之關係或其他正當
    事由，執行顯有困難者，得以一元以上三元以下折算一日，
    易科罰金」；而被告行為時之易科罰金折算標準，廢止前罰
    金罰鍰提高標準條例第二條前段規定，就其原定數額提高為
    一百倍折算一日，則依被告行為時之易科罰金折算標準，應
    以銀元三百元即新臺幣九百元折算一日。惟修正後刑法第四
    十一條第一項前段則規定：「犯最重本刑為五年以下有期徒
    刑以下之刑之罪，而受六個月以下有期徒刑或拘役之宣告者
    ，得以新臺幣一千元、二千元或三千元折算一日，易科罰金
    」。比較修正前後之易科罰金折算標準，以修正前刑法第四
    十一條第一項前段之規定有利於被告，是應依刑法第二條第
    一項前段，適用修正前刑法第四十一條第一項前段之規定，
    定其易科罰金折算標準。
三、不另為無罪諭知部分
　(一)公訴意旨另以：被告分別於九十四年十一月二十四日下午六
    時許及九十五年一月十九日晚上八時許，將自臺南縣歸仁鄉
    ○○○路一段三八七號「慶昇加油站」購得之機油，直接潑
    灑或裝入塑膠袋 (起訴書誤載為汽油袋，以下稱機油袋) 後
    丟擲於告訴人丙○○住處之車庫前或小門內，使丙○○心生
    畏懼而致生危害於安全，因認被告此部分行為亦涉犯刑法第
    三百零五條之恐嚇罪嫌等語。
　(二)按犯罪事實應依證據認定之，無證據不得認定犯罪事實；又
  　不能證明被告犯罪或其行為不罰者，應諭知無罪之判決，刑
    事訴訟法第一百五十四條第二項、第三百零一條第一項分別
    定有明文。且認定不利於被告之事實，須依積極證據，苟積
    極證據不足為不利於被告事實之認定時，即應為有利於被告
    之認定，更不必有何有利之證據。認定犯罪事實所憑之證據
    ，雖不以直接證據為限，間接證據亦包括在內；然而無論直
    接或間接證據，其為訴訟上之證明，須於通常一般之人均不
    致有所懷疑，而得確信其為真實之程度者，始得據為有罪之
    認定，倘其證明尚未達到此一程度，而有合理之懷疑存在時
    ，基於無罪推定之原則，即應為無罪之判決。
  (三)公訴意旨認被告上開部分亦涉有恐嚇犯行，係以告訴人丙○
    ○之指訴、被告之供述、告訴人住處及上開慶昇加油站監視
    錄影畫面翻拍照片，為其主要論據。訊據被告固不否認有於
    上開時、地購買機油之事實，惟矢口否認有上揭犯行，辯稱
　　略以：所購得之機油，全填裝於家中機車所用，並未向告訴
  　人丙○○住處潑灑機油或丟擲機油袋之行為云云。經查：
  1.被告於九十四年十一月二十四日下午五時二十八分及九十五
    年一月十九日晚上七點三十七分，均有前往慶昇加油站購買
    機油等節，為被告所不爭執，且有加油站監視錄影畫面翻拍
    照片二張在卷可按，堪認屬實。
  2.被告上揭二度購買機油後，告訴人住處均約莫半小時即遭潑
    灑機油，業經告訴人於偵查中指證明確，復有告訴人住處照
    片七張存卷可稽，再者，告訴人顯無從預見或得知被告何時
    將購買機油而攀誣被告，是告訴人指證其住處遭人潑灑機油
    及其時間，自亦可採。
  3.被告曾因車禍賠償金額與告訴人引發糾紛，而在上開恐嚇電
    話中，尚提及知悉告訴人住處，有前揭電話錄音譯文可憑（
    偵查卷第三十三頁），被告於偵查中亦供承伊知悉告訴人住
    處等語（偵查卷第九至十頁）；復參諸上開被告購買機油及
    告訴人住處遭潑灑機油之時間，上開舉動苟非被告所為，將
    無從想像竟有如此巧合之事。被告確於上開時間前往告訴人
    住處潑灑機油無疑。其此部分辯解，殊難取信。
  4.惟按刑法上恐嚇罪之成立，係指將客觀上足以使人心生畏怖
    之事實通知被害人，使受惡害通知者心生畏懼而有不安全感
    而言，是恐嚇行為在客觀上須傳達「將來惡害之通知」，始
    足當之。查機油係零件潤滑劑，其燃點及安定性，均較揮發
    性之燃料油高，即使點火亦不易燃燒，此為一般用車之人所
　　公知，從而，被告潑灑機油之行為，尚難論斷為有以火點燃
  　之意思。又被告在告訴人住處潑灑機油，並未與其他加害言
    語、動作相結合，則客觀上未足顯示有何具體加害之主觀意
    思或寓意表達。亦即，被告或欲使告訴人心生畏懼，或欲使
    告訴人及其家屬出入不便，抑或僅欲使告訴人耗費體力清洗
    甚至疲於應付等諸多可能性，不一而足，而依現存證據，本
    院實難遽認被告上開舉動有何恐嚇告訴人或加害何種法益之
    意思。
  5.本件告訴人固指陳因被告兩次潑灑機油之行為，而害怕不敢
    出門等語，堪認其已達心生畏懼之程度。惟其畏懼所由生，
    顯係因不明被告意欲何為所致，而非因被告潑灑機油行為，
    而生其他具體明確法益之被害聯想。揆之上揭意旨，被告單
    純潑灑機油之行為，與刑法第三百零五條之恐嚇危害安全罪
    即有未合。
　(四)綜上，本件被告潑灑機油之行為，依前開證據，尚難認有何
  　恐嚇告訴人之犯行。此外，復查無其他證據足資認定被告有
    公訴人所指恐嚇犯行。揆諸首開說明，犯罪尚屬不能證明，
    本應就此部分為無罪之諭知，因公訴人認此部分與前開論罪
　　部分有連續犯之裁判上一罪關係，爰不另為無罪之諭知。
據上論斷，應依刑事訴訟法第二百九十九條第一項前段，刑法第
二條第一項前段、第三百零五條、修正前刑法第四十一條第一項
前段，罰金罰鍰提高標準條例第一條前段、廢止前罰金罰鍰提高
標準條例第二條前段，判決如主文。
本案經檢察官乙○○到庭執行職務。
中　　華　　民　　國　　96　　年　　2　　 月　　16 　 日
                刑事第十庭  審判長法　官  陳欽賢
                                  法　官  林臻嫺
                                  法　官  陳賢德
以上正本證明與原本無異。
如不服本判決，應於收受送達後10日內向本院提出上訴書狀（應
附繕本）。
　　　　　　　　　　　　　　　　書記官　莊文茹
中　　華　　民　　國　　96　　年　　2 　　月　　16　　日
附錄論罪科刑法條
刑法第三百零五條
以加害生命、身體、自由、名譽、財產之事，恐嚇他人致生危害
於安全者，處二年以下有期徒刑、拘役或三百元以下罰金。
